【裁判字號】    98,重上更(六),1
【裁判日期】    980430
【裁判案由】    貪污治罪條例等
【裁判全文】
臺灣高等法院臺中分院刑事判決     98年度重上更(六)字第1號
上  訴  人
即  被  告  丙○○
選任辯護人  陳光龍律師
上  訴  人
即  被  告  乙○○
上二人共同
選任辯護人  周春霖律師
上  訴  人
即  被  告  己○○
選任辯護人  陳怡成律師
            蘇仙宜律師
上  訴  人
即  被  告  丁○○
輔  佐  人  戊○○
選任辯護人  楊玉珍律師
上  訴  人
即  被  告  庚○○
選任辯護人  陳國堂律師
            賴思達律師
上列上訴人即被告等因貪污治罪條例等案件，不服臺灣臺中地方
法院86年度訴字第743號，中華民國86年7月1日第一審判決（起
訴案號：臺灣臺中地方法院檢察署86年度偵字第568、2277號)，
提起上訴，經本院判決後，由最高法院第 6次發回更審，本院判
決如下：
    主  文
原判決關於被告丙○○、乙○○、己○○、丁○○、庚○○部分
均撤銷。
丙○○共同連續依據法令從事公務之人員利用職務上之機會，詐
取財物，處有期徒刑肆年陸月，褫奪公權年。犯罪所得財物新
臺幣肆佰玖拾玖萬伍仟伍佰柒拾元應予追繳，並發還臺灣省自來
水股份有限公司；其中新台幣肆拾萬伍仟捌佰肆拾捌元應與不詳
姓名之成年人、吳奎碧連帶追繳發還臺灣省自來水股份有限公司
；其中新臺幣拾貳萬柒仟伍佰柒拾元應與不詳姓名之成年人、
吳奎碧及己○○連帶追繳，發還臺灣省自來水股份有限公司；其
中新臺幣壹佰捌拾壹萬伍仟肆佰玖拾伍元應與不詳姓名之成年人
、吳奎碧及丁○○連帶追繳，發還臺灣省自來水股份有限公司；
其中新臺幣陸拾伍萬參仟貳佰捌拾玖元應與不詳姓名之成年人、
吳奎碧及庚○○連帶追繳，發還臺灣省自來水股份有限公司；其
中新臺幣伍拾玖萬陸仟玖佰零伍元應與乙○○及庚○○連帶追繳
，發還臺灣省自來水股份有限公司；其中新臺幣壹佰壹拾玖萬陸
仟肆佰陸拾貳元應與乙○○連帶追繳，發還臺灣省自來水股份有
限公司。上開犯罪所得之財物全部或一部無法追繳時，均以其等
財產連帶抵償之。
己○○共同連續依據法令從事公務之人員利用職務上之機會，詐
取財物，處有期徒刑貳年，褫奪公權貳年，減為有期徒刑壹年肆
月，褫奪公權壹年肆月。犯罪所得財物新臺幣拾貳萬柒仟伍佰
柒拾元應與不詳姓名之成年人、吳奎碧及丙○○連帶追繳，發還
臺灣省自來水股份有限公司，如全部或一部無法追繳時，均以其
等財產連帶抵償之。
丁○○共同連續依據法令從事公務之人員利用職務上之機會，詐
取財物，處有期徒刑貳年，褫奪公權貳年。犯罪所得財物新臺幣
壹佰捌拾壹萬伍仟肆佰玖拾伍元應與丙○○、不詳姓名之成年人
及吳奎碧連帶追繳，發還臺灣省自來水股份有限公司，如全部或
一部無法追繳時，均以其等財產連帶抵償之。
庚○○共同連續依據法令從事公務之人員利用職務上之機會，詐
取財物，處有期徒刑肆年，褫奪公權年。犯罪所得財物新壹佰
貳拾伍萬零壹佰玖拾肆元應予追繳，發還臺灣省自來水股份有限
公司；其中新臺幣陸拾伍萬參仟貳佰捌拾玖元應與不詳姓名之成
年人、吳奎碧及丙○○連帶追繳，發還臺灣省自來水股份有限公
司；其中新臺幣伍拾玖萬陸仟玖佰零伍元應與乙○○及丙○○連
帶追繳，發還臺灣省自來水股份有限公司，如全部或一部無法追
繳時，均以其等財產連帶抵償之。
乙○○與依據法令從事公務之人員共同連續利用職務上之機會，
詐取財物，處有期徒刑貳年，緩刑伍年，褫奪公權壹年。犯罪所
得新臺幣壹佰柒拾玖萬參仟參佰陸拾柒元應予追繳，發還臺灣省
自來水股份有限公司；其中新臺幣伍拾玖萬陸仟玖佰零伍元應與
乙○○及庚○○連帶追繳，發還臺灣省自來水股份有限公司；其
中新臺幣壹佰壹拾玖萬陸仟肆佰陸拾貳元應與乙○○連帶追繳，
發還臺灣省自來水股份有限公司，如全部或一部無法追繳時，均
以其等財產連帶抵償之。
    犯罪事實
一、丙○○原係臺灣省自來水股份有限公司（以下簡稱自來水公
    司）第四區管理處神岡營運所（以下簡稱神岡營運所）技術
    士，擔任該營運所第二加壓站供水機房操控業務，其業務內
    容依神岡營運所內部職務分配之規定為：(一)場站巡迴操作。
    (二)設備環境維護。(三)操作日報及操作人員工作計劃書填寫。
    (四)檢送水樣。(五)臨時交辦事宜。己○○則自民國74年6月1日
    至77年4月20日，丁○○自77年4月21日至82年1月31日，庚○○自82年2月1日至84年1月15日，先後擔任該神岡營運所
    主任，負責神岡營運所業務綜理、人事管理職責，均係依據
    自來水法等法令從事於公共事務而具有法定職務權限之公務
    人員。
二、緣丙○○自62年11月始，即當選並就任臺中縣清水鎮民代表
    會第10屆鎮民代表，因忙於地方政治活動及公共事務，致無
    力親自到職執行其職務，竟意圖為自己不法所有，並先後與
    其父吳奎碧（於86年11月28日死亡，業經本院以86年度上訴
    字第2089號判決不受理確定）及其子乙○○、另不詳姓名已
    成年之人，基於利用該自來水公司賦予之職務上機會詐欺取
    財、行使公務員登載不實文書之概括犯意聯絡，自68年1月1
    日起擅自將其所負責之神岡營運所第二加壓站（下簡稱第二
    加壓站）如上開所述由神岡營運所內部職務分配所賦予之業
    務，交由未經自來水公司遴選合格，且不具操作供水機房操
    作能力資格之吳奎碧僭行其職務，並由吳奎碧按月向該營運
    所詐領編制職等之薪俸（按丙○○自 68年1月1日起至83年2
    月丙○○退伍僭行其職務前，係與吳奎碧及該不詳姓名成年
    人共同基於職務上詐取財物之概括犯意聯絡；自 83年2月乙○○退伍僭行其職務後至其離職前，即係與乙○○共同基於
    職務上詐取財物及行使公務員登載不實之概括犯意聯絡，詳
    如後述）。其後丙○○復於71年、75年、79年及83年間，陸
    續當選臺中縣清水鎮民代表及代表會副主席、主席等公職，
    惟擔任上述公職期間仍未親自到職執行職務，且持續由其父
    吳奎碧僭行其職迄83年2月間某日止；並自 78年1月1日起至
    82年 6月30日止，由該不詳姓名之人代其簽到、簽退（共簽
    有簽到、退簿9紙）。83年2月間某日起，丙○○之子即乙○○因役畢無業，即由未經自來水公司遴選合格，亦不具操作
    供水機房操作能力資格之乙○○接替吳奎碧，僭行丙○○之
    職務，並由乙○○代丙○○在自 82年7月1日起至85年7月29
    日止之簽到、退簿上，代其簽到、簽退（共簽有簽到、退簿
    7紙。按乙○○雖自83年2月間退伍後，始代行丙○○之職務
    ，但其於服兵役休假返家期間，則曾代丙○○代簽82年7月1
    日至同年12月31日之簽到、簽退簿）。乙○○並明知丙○○
    未親自到職執行職務，竟由乙○○連續代丙○○在神岡營運
    所83年1月至6月分操作人員一週工作計劃書、該所83年3 月
    至84年12月深井抽水機工作日報表、該所83年2月至3月，及
    同年7月至85年5月第一淨水場加氯工作日報表上簽署丙○○
    姓名，將該不實之事項登載於職務上所掌之上開各該文書，
    提出於神岡營運所加以行使，足以生損害於自來水公司對自
    來水供應事務管制之正確性。而己○○、丁○○、庚○○分
    別在其等上述任職神岡營運所主任之任內期間，雖知悉丙○○於上揭時間，因任職民意代表不克分身，均未親自執行業
    務，竟未依規定報請解除丙○○之職務，及以丙○○係曠職
    等原因予以扣薪，反而礙於丙○○之地方民意代表身分，任
    由未經自來水公司遴選合格之吳奎碧、乙○○等僭行丙○○
    之職，並各基於與丙○○、吳奎碧、乙○○及該不詳姓名之
    成年人共同利用職務上機會詐取財物之概括犯意聯絡（按己○○、丁○○、庚○○《自 82年2月1日起至83年2月乙○○
    退伍僭行丙○○之職務前》係與丙○○、吳奎碧及該不詳姓
    名之成年人有概括之犯意聯絡；庚○○自 83年2月乙○○退
    伍僭行丙○○之職務後至 84年1月15日前，則係以丙○○、
    乙○○有概括之犯意聯絡），於丙○○按月詐領其依編制職
    等之薪俸及各類獎金時，隱諱丙○○上開未實際執行職務之
    事實，將對於丙○○之人事管理查核事項呈轉自來水公司第
    四區管理處，致自來水公司第四區管理處承辦人事、出納業
    務之人員陷於錯誤，誤認丙○○均有實際執行職務，而連續
    按月發給丙○○如附表一所示編制職等之薪俸及各類獎金。
三、丙○○、乙○○等之前揭不法情事，嗣經繼任庚○○之神岡
    營運所主任張邦男發現，乃先於84年6月1日，以84台水四神
    營字第 689號函行文自來水公司第四區管理處，但因僅有主
    任張邦男簽名，未由其蓋印章不具備公文正式格式，經第四
    區管理處人事主任黃天佑（業經本院於90年11月22日判決無
    罪確定）銷號作廢。其後黃天佑為落實考核所屬員工值勤情
    形，先於84年7月19日以84台水四人字第10367號函行文附屬
    單位加強勤惰管理，又於84年7月26日以台水四人字第10742
    號函行文附屬單位為加強勤惰管理，提升工作效率，除重申
    應切實依該公司 81年12月12日台水人字第37282號函規定辦
    理外，並加強公出之管理；再於84年9月1日以八四台水四人
    字第 12839號函行文附屬單位：公司已將請各廠主管加強所
    屬員工勤惰管理、列入年度經營績效考核項目之一，為爭取
    榮譽，請各廠所主管加強所屬員工勤惰管理。復於84年10月
    7日以八四年台水四人字第14632號函行文附屬單位填報職員
    、評價職位人員實際擔任工作項目調查表；另於84年10月11
    日以台水四人字第14793號函，檢送 84年度辦理人力評鑑實
    施計劃，通令所屬單位辦理員工工作量評鑑；又於84年10月
    27日以八四台水四人字第 15679號函文請各單位主管加強所
    屬員工服勤考核。 84年12月8日，張邦男再將上開同年6月1
    日所呈已被註銷公函向黃天佑舊事重提，自來水公司第四區
    管理處隨後於 85年2月17日，指派所屬張良炫至神岡營運所
    查勤；又於85年7月5日再指派張良炫至神岡所查勤發現丙○○未請假，迄當日上午 8時20分仍未簽到上班，乃簽報丙○○曠職處分。且於85年7月9日以八五台水四人字第10602 號
    函行文神岡營運所加強勤惰管理；並以簡便行文請總務室依
    規定扣回丙○○薪資。85年8月3日又以八五台水四人字第11
    984 號函所屬單位，請各單位主管如發現員工任意擅自委由
    他人頂替工作等違紀行為，應立即簽報議處。嗣經法務部調
    查局臺中縣調查站於 85年8月23日據報至神岡所調查而案發
    ，並扣得公務員登載不實之丙○○ 78年起至85年上半年即6
    月30日止之簽到（退）簿16紙、83年1月至85年6月操作人員
    一週工作計劃書。至 85年9月12日，丙○○終因該事端業經
    舉發調查而自行申請離職。
四、案經法務部調查局臺中縣調查站（以下簡稱臺中縣調查站）
    移送臺灣臺中地方法院檢察署檢察官偵查起訴。
    理  由
壹、證據能力部分：
一、按92年1月14日修正通過之刑事訴訟法於同年 9月1日施行前
    ，已繫屬於各級法院之案件，其以後之訴訟程序，應依修正
    刑事訴訟法終結之。但修正刑事訴訟法施行前已依法定程序
    進行之訴訟程序，其效力不受影響，刑事訴訟法施行法第 7
    條之 3定有明文可資參考。此乃為避免程序之勞費，本諸舊
    程序用舊法，新程序始用新法之一般原則，法院於修正之刑
    事訴訟法施行前，已依法踐行之訴訟程序（包含證據法則之
    適用），其效力不受影響；對於提起上訴之案件，於修正刑
    事訴訟法施行前，原審法院就可得為證據之證據，已依法定
    程序調查者，其效力當然亦不受影響。而命證人於刑事訴訟
    程序中具結者，旨在以刑法偽證罪之處罰，以擔保其所為證
    言之真實性，而刑法偽證罪之處罰範圍並不及於司法警察官
    或司法警察詢問時，故證人於司法警察官或司法警察詢問時
    ，並無令其具結之必要，於警員詢問時未令證人具結，並無
    違法，其證言依刑事訴訟法施行法第7條之3規定，其效力不
    因刑事訴訟法之修正而受影響，仍有證據能力，亦即在92年
    1月14日修正通過（92年2月6日總統令修正公布)之刑事訴訟
    法施行前，刑事訴訟制度對證據之種類未設限制，關於證據
    之蒐集與調查，並不限於法院及檢察官始得為之，司法警察
    官或司法警察亦有協助檢察官偵查犯罪之職權，其依法定程
    序所製作之詢問筆錄，即屬刑事訴訟法第165條第1項所規定
    可為證據之筆錄之一種，法院依直接審理方式，顯示於公判
    庭加以調查，並經言詞辯論者，仍有證據能力（參照最高法
    院95年度台上字第5973號判決意旨）。又92年2月6日增訂公
    布、同年9月1日施行之刑事訴訟法施行法第7條之3規定：「
    中華民國92年1月14日修正通過之刑事訴訟法施行前，已繫
    屬於各級法院之案件，其以後之訴訟程序，應依修正刑事訴
    訟法終結之。但修正刑事訴訟法施行前已依法定程序進行之
    訴訟程序，其效力不受影響」。故修正刑事訴訟法施行前，
    已繫屬於各級法院之案件，於同法施行前已依法踐行之訴訟
    程序（包含相關證據法則之適用），基於法的安定性，其效
    力不受影響。從而，修正前仍有效施行之刑事訴訟法本於職
    權主義之效能，凡得為證據之資料，均具有論理之證據能力
    ，是以法律上對於證據之種類並未設有若何限制，被害人或
    證人於警詢之陳述均得採為證據資料，至其證明力如何，則
    由事實審法院自由判斷（參照最高法院94年度台上字第5076
    號判決、96年度台上字第260號判決意旨)。查，本案係於86
    年3月12日起訴繫屬於原審法院，有原審法院送審收案戳記
    足憑（見原審卷第1頁)，則本案相關被告及證人等在調查站
    、偵查中所為之陳述，均係於新修正刑事訴訟法施行前依舊
    訴訟法法定程序踐行之訴訟程序所製作，並經原審法院依修
    正前刑事訴訟規定踐行提示、告以要旨之調查程序，賦予被
    告辯明之機會，依上述法條規定說明，其效力不受新修正刑
    事訴訟法之影響，自有證據能力。
二、被告丁○○雖以：伊之調查站筆錄，並非出於自由意思，當
    時伊人身體不舒服云云，並聲請向臺中縣調查站調取其於85
    年12月17日訊問時之錄影帶或錄音帶，以查證其於該次訊問
    時，訊問人員有無脅迫、詐欺或疲勞訊問等不正方法為之。
    查臺中縣調查站函覆本院略稱：「本站詢問錄影帶檔案室係
    於87年元月設立，丁○○等貪污案被告丁○○詢問錄影帶原
    集中儲存本站地下室，業因86年間淹水毀損歉難以檢送憑處
    」等語（見本院更三卷第189頁)。雖該次詢問錄音帶無從檢
    送以供本院勘驗當時詢問之情形，然查，被告丁○○之調查
    站筆錄確屬實在等情，業據其於偵查中坦承在卷，其並供稱
    ：「（問：對於丙○○擔任鄉民代表，但卻由他父親代替他
    工作，有無處理？）事情已發生那麼久，沒有人願意做壞人
    ，當時遇缺不補，營運所很少人，所以沒有處理。」等語（
    見他字第1266號卷第129頁)，且其於原審亦陳稱：「（問：
    對警《按應係調查站》、偵訊筆錄有何意見？）無。」等語
    （見原審卷第168頁反面)，足見其於調查站所為之陳述確係
    出於其自由意思所為，應無不法取供之情事，被告丁○○上
    開所辯要屬事後卸責之詞，不足採信。
三、被告己○○於本院雖辯稱：伊於調查站所供並不實在，而且
    調查站詢問是疲勞轟炸，伊曾經要求更改筆錄，但他們以收
    押為由，伊才在筆錄上簽名云云。經本院向臺中縣調查站函
    調己○○於85年12月17日接受詢問製作筆錄時之錄音帶，據
    該站函覆：本站詢問錄音帶檔案原集中儲存於地下室，因86
    年豪大雨侵襲而毀損，無法檢送等語，有該站 93年5月10日
    豐肅字第09361502500號函在卷可憑（見本院更三卷(一)第252
    頁）。雖該次詢問錄音帶無從檢送以供本院勘驗當時詢問之
    情形，然參之被告於檢察官訊問時，仍供稱其在臺中縣調查
    站所言確屬實在（見他字第1266號卷第131頁)；而觀之該份
    調查站筆錄僅有5張（見他字第1266號卷第114至118頁)，更
    正之處所卻有20餘處，更正處並均蓋有被告己○○之印文，
    顯見被告己○○就訊時極為慎重，實難想像有被告己○○所
    稱要求更改，即以收押為由而不予更改之情形；又該更改之
    文字少則1字，多則3行，每一張筆錄都有更改之處，顯然被
    告己○○係經詢問完畢詳閱筆錄之後，始為如上之更改，其
    既能巨細靡遺請調查人員更正筆錄，又何有訊問時被疲勞轟
    炸之情形？所辯顯與客觀事證不合，要難採信。其於調查站
    所為之陳述，亦係出於其自由意思所為，自得為證據。
貳、實體部分：
一、訊據上訴人即被告丙○○、乙○○、己○○、丁○○、庚○○均矢口否認有上開犯行，被告丙○○辯稱：伊均有到第二
    加壓站上班，鎮民代表會開會時間每天只有兩個鐘頭，伊父
    親吳奎碧是里長，如果水壓不足他會去加壓站關心一下，伊
    父親去的時候，伊也在那裡，伊父親不會操作機器，如何僭
    行職務，伊之職務也未由伊子乙○○僭行，伊有請兒子乙○○幫忙簽名，是因伊有去上班云云。被告乙○○辯稱：伊未
    代替父親丙○○至第二加壓站或神岡營運所工作，伊父親只
    是要依幫忙簽名及寫些報表云云。被告己○○辯稱：在伊任
    內例行巡視時，都有看到丙○○在加壓站工作，丙○○的父
    親是里長，伊不知道吳奎碧有到加壓站工作，伊從未發現吳
    奎碧有替代丙○○去加壓站工作云云。被告丁○○辯稱：伊
    不知道丙○○之工作情形，並未包庇丙○○云云。被告庚○○辯稱：丙○○之工作由別人代替之事伊完全不知道，伊也
    沒有接到兼辦人事的人員簽報給伊知悉，另丙○○每月之薪
    資是由區管理處來核發，伊僅為基層單位之主管，沒有權利
    核發他的薪資，如何圖利他，第二加壓站距離辦公室有十幾
    公里，所以丙○○有無去工作，或有無請人僭行其職務，伊
    無法了解，但伊巡視加壓站時，都有看到丙○○在那裡工作
    云云。
二、惟查：
  (一)被告丙○○、乙○○部分：
    被告丙○○、乙○○確有上開犯行，分述如下：
  1.被告丙○○、乙○○及吳奎碧之供述：
  被告丙○○於調查站時坦承：伊自62年間起擔任清水鎮鎮民
    代表以後，每逢代表會開議期間（含定期、臨時會），及出
    國考察或旅遊等較長期間無法赴加壓站工作時，均委託伊父
    親吳奎碧代伊執行加壓站之業務，另平常時則因第二加壓站
    主要是供應清水鎮吳厝里里民飲用水，伊父則係吳厝里里長
    ，有關居民反應飲水問題亦多由伊父協助處理，迄75年間伊
    擔任清水鎮第13屆鎮代會主席以後，因處理代表業務煩忙，
    在伊無暇處理加壓站事務時，亦均委託伊父代為處理加壓站
    及神岡營運所業務溝通事宜；另有關伊的薪資均係由伊父親
    吳奎碧代伊前往神岡營運所具領，充當家用及渠個人日常花
    費； 83年2月伊子乙○○退伍後，因尚未覓得較佳工作，伊
    乃將加壓站之工作囑託伊子協助處理，協助伊巡視加壓站的
    供水是否正常、檢視水質是否正常、及機具平時的維護、環
    境整理、機械故障報修，暨所有相關報表之填製等業務，乙○○也有幫伊填製「深井抽水機工作日報表」、「加氯工作
    日報表」、「神岡營運所操作人員一週工作計劃書」等表報
    資料；另83年以前之報表係委由何人代製伊已不記得等情（
    見他字第1266號卷第85、86頁）。
  已故吳奎碧生前於調查站亦供稱：在丙○○擔任鎮民代表、
    副主席及主席期間，因平日業務繁忙，有時里民反應缺水又
    找不到丙○○時常抱怨，伊乃開始與神岡所聯繫反應，遇第
    二加壓站馬達機件故障時即找主任或黃姓總務派人修理，如
    遇無水進入或自來水管線破裂，則以電話通知或親赴第一加
    壓站找王柏棋處理，有時伊也會利用空檔或路過第二加壓站
    時，進入加壓站機房檢視馬達等機件設備運作是否正常，及
    供水情形是否良好，直至83年初乙○○退伍後，伊上述檢視
    第二加壓站及向神岡營運所反映第二加壓站狀況的工作才交
    由乙○○擔任等語（見同他字第1266號卷第89頁）。
  被告乙○○於調查站亦供稱：82年間，伊父親丙○○因亦擔
    任清水鎮鎮民代表會主席，業務繁忙，故要伊代替其赴神岡
    營業所第二加壓站供水機房負責操控業務（按 83年2月間被
    告乙○○退伍前係由其祖父吳奎碧僭行職務， 83年2月間被
    告乙○○退伍後才改由其僭行職務），因伊時間充份，乃允
    諾代替其執行，實際工作前伊祖父吳奎碧曾帶伊至營運所認
    識該所第一加壓站機房操作管理技術士王柏棋，並請王某協
    助伊執行第二加壓站機房之業務，而丙○○亦帶伊至第二加
    壓站供水機房，為伊說明代替其工作之業務如何操控情形，
    伊在實際擔任該業務時，係負責該機房沉水式馬達（抽水機
    ）開機檢修，填寫「操作人員一週工作計畫書」、「抽水機
    工作日報表」、「第一淨水場加氯工作日報表」，並於月底
    前將前述報告送至營運所審查，另伊亦代替丙○○在簽到簿
    上簽名，嗣第二加壓站停用，乃將丙○○調回神岡營運所擔
    任支援性工作，伊仍代理丙○○每日至營運所簽到上班，並
    接受主任指派執行業務，迄 85年9月間丙○○辭職後，伊即
    未再前往營運所代替丙○○執行業務。至於伊代替執行業務
    包括：一、按日抽水質作檢驗及依檢驗室給予之數據，在水
    中加入適當氯，並製作水質檢驗報告表及加氯日報表。二、
    執行機電維修、除自行排除簡易機電故障外，對於較嚴重之
    故障，則通知王柏棋、林富城，聯絡契約修護廠進行維修。
    三、加壓站內外之環境整理。經伊檢視、提示之簽到簿，82
    年下半年度以前有關丙○○之簽到簿係何人簽名，伊並不知
    悉，82年下半年度（82年7月至12月）迄85年6月之簽到簿上
    所簽記之「丙○○」、「勝隆」之字跡則係由伊代為簽名（
    按被告乙○○雖係於 83年2月退伍後，始僭行被告丙○○之
    職務，然其當兵休假期間，曾至第二加壓站，適遇有人要收
    回簽到簿，其見被告丙○○未於簽到簿上簽名，乃代被告丙○○簽署82年下半年度之簽到簿等語，已據被告乙○○於本
    院供明在卷《見本院上訴字卷(一)第117頁反面》）。自83年2
    月1日以後，凡是有「丙○○」簽名或蓋章之「操作人員一
    週工作計畫書」、「神岡營運所淨水場加氯工作日報表」、
    「抽水機工作日報表」、「深井抽水機工作日報表」、「第
    一淨水場水質檢驗日報表」等資料，均係由伊依實際抽試、
    檢驗後所填具製作，內容均屬實在。伊自 83年2月起進入神
    岡營運所，代替伊父親丙○○執行業務期間，曾於前往營運
    所找第一加壓站技術士王柏棋接洽業務時，由王柏棋將伊與
    丙○○之父子關係向當時之主任庚○○介紹，之後伊於前往
    營運所接洽第二加壓站之維修、管理業務時，多次與庚○○
    碰面，庚○○是否知悉伊是代替丙○○執行業務，伊並不清
    楚，另第一加壓站技術士王柏棋及機電技術士林富城亦均知
    悉上情等語（見他字第1266號卷第96、97頁）。
  2.又依臺中縣調查站至臺中縣清水鎮公所清查被告丙○○自62
    年起至85年擔任該會代表期間之出勤情形，亦顯示清水鎮民
    代表會自第15屆臨時會議開議，始製作簽到簿供與會代表簽
    到，之前代表出席情形均載明於會議議事錄及出缺席情形一
    覽表，而被告丙○○自68年3月27日起至68年3月31日止之臺
    中縣清水鎮鎮民代表第 11屆第2次臨時大會起，迄至其申請
    退休前之最後1次會議即：85年5月27日起至85年6月6日止之
    第 15屆第4次定期大會止，歷次定期及臨時會均全程出席並
    按月支付研究費，亦經臺中縣調查站以 90年9月24日豐肅
    字第0788號函及所檢附之臺中縣清水鎮民代表會開會期間暨
    丙○○代表出席情形表可供佐參（見本院更一卷(三)第64至73
    頁）；並有清水鎮民代表大會歷次會議資料、議案、臨時議
    決案、議事錄可查。且被告丙○○於 75年11月7日至75年11
    月13日、79年7月18日至79年7月28日、81年2月12日至81年2
    月18日、82年4月18日至 82年5月4日（清水鎮民代表會資料
    誤植為82年4月12日至同年5月28日）、84年3月4日至同年月
    15日（上開代表會資料誤植為同年月11日至同年月15日）均
    曾參加出國考察，另 84年5月1日至84年5月10日亦出國在外
    等情，亦有臺中縣清水鎮民代表會 89年10月9日清鎮代字
    第 333號函，暨所附臺中縣清水鎮民代表會出國時間與被告
    丙○○代表參加情形表，及被告丙○○入出境查詢結果附卷
    可憑（見本院更一卷(一)第179頁、第187頁，本院更三卷(二)第
    36頁）。被告丙○○既參與歷次之鎮民大會及出國考察，又
    如何能親自執行業務？苟其親自執行業務，吳碧奎又何以須
    央求他人處理？被告乙○○雖於本院提出勞工保險卡之影本
    ，證明其自 83年6月14日起即參加臺中縣營造業職業工會之
    勞工保險（見本院更一卷(二)第42、64頁）；但單純加入勞工
    保險，並無法作為其實際在何公司任職之證明，且被告乙○○如確實在他處任職工作，又何以無法提出其自退伍後之所
    得稅申報資料以供本院查核（見本院更一卷(二)第61頁）。再
    者，本院前向財政部臺灣省中區國稅局沙鹿稽徵所函查，有
    關被告乙○○80年至85年度所得稅申報資料之結果，亦未發
    現被告乙○○於84至86年間之申報資料（見本院更一卷(二)第
    40頁）；且被告乙○○既另有工作，又何能至第二加壓站甚
    至神岡營運所割草油漆達數日之久？且被告乙○○如非長期
    僭行丙○○之職務，又如何能憑空填製所謂「操作人員一週
    工作計劃書」、「抽水機工作日報表」、「第一淨水場加氯
    工作日報表」？被告丙○○所辯其均自行執行業務，被告乙○○所辯其只是幫忙性質云云，礙難遽信。被告丙○○事後
    雖又辯稱：其參加鎮民代表會之定期、臨時大會，開會時雖
    未請假，但開會的時間都是兩個小時就結束了云云。但查，
    依據臺中縣清水鎮公所89年9月11日89清鎮民字第15139號函
    所檢送之「清水鎮民代表會」定期及臨時會議事錄部份資料
    影本（資料時間：83年12月7日至85年6月6日止)所示：其中
    (1)會議開會時間有在上午9時30分至下午5時許者（見本院更
    (一)卷(一)第67、69、72、73、74、75、77、78、79、80、83、
    85、86、89、90、91、92、93、95、96、97、98、101、103
    、104、106、107、109、110、111、113、114、114-1、115
    、116、120、121、127、134、135、136、137、138、139、
    140頁所附之大會議事錄）；(2)會議開會時間有在上午9時30
    分至中午12時許者（見本院更一卷(一)第76、84、94、102、1
    12、117、126頁所示之大會議事錄）。是被告丙○○所辯每
    次開會時間最多兩個小時，顯與客觀事證不合，尚非可採。
  3.相關證人之證述：
  證人黃清租等人不利於被告等人之證述：
  (1)證人即神岡營運所技術士黃清租於調查站時證稱：「自67年
    間丙○○當選清水鎮代表會副主席後，業務繁忙，其第二加
    壓站操作管理業務乃委由其父吳奎碧代理，丙○○本人則偶
    而前來神岡營運所洽商第二加壓站供水問題，期間若有急需
    處置之供水事宜，神岡營運所均以00-0000000、00-0000000
    之電話通知吳奎碧前往處理」、「自83年2、3月間丙○○之
    子乙○○退伍後，乃由乙○○代理丙○○操作，管理前述第
    二加壓站並製作陳報相關表報，而在83年2、3月以後丙○○
    亦偶爾至神岡營運所洽商工作業務內容，惟實際操作管理者
    均由其子乙○○負責，另外自 85年3月間因第二加壓站停用
    ，乃將丙○○之職缺調回神岡營運所擔任支援性工作，但仍
    由乙○○代理丙○○每日至神岡營業所簽到上班」等語（見
    他字第1266號卷第25頁）。證人黃清租於原審又證稱：「84
    年底至85年初回營運所工作時，我都是看到乙○○，偶爾看
    到丙○○。」等語（見原審卷第129頁)；復於本院證稱：「
    機房在85年作廢時，主任將丙○○調回神岡所，在神岡營業
    所我有看到他兒子乙○○上班，之前大家有在說丙○○找他
    父親吳奎碧代理。」等語（見本院更一卷(二)第33頁）。
  (2)證人即機電維修人員林富城於調查站亦證稱：「我自77年初
    ，接任神岡營運所之淨水場及第一、第二加壓站之機電維修
    工作後，有關神岡營運所第二加壓站如有機電故障或管線破
    裂時，均由丙○○之父親吳奎碧向神岡營運所通報，並陪同
    我及由我通知前往維修之契約廠商至第二加壓站進行故障排
    除、維修工作，上述情事一直持續至82年底、83年初，直到
    丙○○之子乙○○退伍後，有關第二加壓站機電管線故障維
    修工作，則由乙○○負責向神岡營運所通報，並由乙○○陪
    同我及維修契約廠商前往第二加壓站進行維修，直到 85年3
    月間止，第二加壓站停用後始無保養維修問題，自77年至85
    年 3月間，有關第二加壓站機電、管線故障均係由上述吳奎
    碧、乙○○負責通報神岡營運所前往維修，期間丙○○從未
    通報任何有關第二加壓站機電管線運作之故障情事，並陪同
    我或維修廠商進行維修。」等語（見他字第1266號卷第22頁
    反面至第23頁)；其於原審亦為相同之證述（見原審卷第128
    頁）。
  (3)證人即第一加壓站技術士王柏棋於調查站亦證稱：「我於65
    年間負責第一加壓站操作管理，丙○○則負責第二加壓站的
    操作管理。有關加壓站之間聯繫協調事宜，因第二加壓站之
    水源係由第一加壓站輸運貯儲於第二加壓站之蓄水池，再轉
    供清水鎮吳厝里、楊厝里居民使用，故若逢第二加壓站發覺
    輸水管線或儲水池無水加壓轉送時，必須與第一加壓站連繫
    協調．．．在丙○○當選民意代表後，由於神岡營運所第二
    加壓站之操作管理先後由吳奎碧及乙○○分別代替執行，因
    業務連繫關係，我始認識吳奎碧及乙○○．．．自60幾年至
    83年間，有關上述事宜均責由其父吳奎碧代替執行，而相關
    供水事宜聯繫或第二加壓站機房機電維修等業務通報，亦均
    由吳奎碧與我聯繫或向神岡營運所通報，而在83年以後，因
    丙○○之子乙○○退伍，即由乙○○代替丙○○執行上述第
    二加壓站之機房操作管理，及相關業務之連繫或通報。」等
    語（見他字第1266號卷第12頁反面至第14頁）。
  (4)證人即神岡營運所營運士吳隆榮於原審亦證稱：「最近一、
    兩年乙○○有來上班，大多是乙○○來上班，以前他們在加
    壓站的情形我不清楚，回營運所時是看到乙○○來上班。」
    等語（見原審卷第130頁）。
  (5)證人即神岡營運所土木工程員金耀東於本院證稱：「當時我
    們認為機房有人操作就沒有去過問．．．等到淨水廠（指第
    二加壓站裁撤後）成立後，丙○○有無在做我就不清楚，只
    是有看到乙○○在做。」等語（見本院更一卷(二)第 103頁反
    面至104頁）。
  經核上述證人所證，被告丙○○自67年當選鎮民代表之後，
    因公務繁忙，無法兼顧自來水公司業務，而由其父吳奎碧或
    其子乙○○代行業務之情節互核一致。況且，被告丙○○係
    於85年3月1日神岡營運所擴建為自動化操控時，改調回神岡
    營運所工作，亦有自來水公司第四區管理處大雅營運所（以
    下稱大雅營運所)89年11月9日台水四雅營字第2272號函附卷
    足參（見本院更一卷(二)第18頁），核與證人黃清租、吳隆榮
    、王柏棋、林富城、金耀東等人所證稱目睹被告乙○○僭行
    被告丙○○業務之時間互相符合，足見渠等證詞所述被告丙○○委由其父及其子僭行職務一節，並非憑空杜撰，應堪採
    信。再第二加壓站至神岡營運所之間雖有10公里距離，及被
    告丙○○工作係獨立在該營運所之外，其上班執勤係機動性
    質，屬於包辦制等情，有該所第四區管理處 86年4月28日86
    台水四字第 6126號函及大雅營運所89年11月9日台水四雅營
    字第2272號函附卷可參（見原審卷第72、73頁，本院更一卷
    (二)第18頁）。但神岡營運所全體之員工僅10餘人而已，有該
    所之員工84年度自強活動員工名冊（見他字第1266號卷第14
    1頁），及自來水公司第四區管理處95年9月19日台水四人字
    第09500167490號函檢送關於該營運所自74年6月1日至82年2
    月1日在職員工及異動情形一覽表可按（見本院更四卷第138
    、139頁)，上開證人對同事間工作職務情形，應不難知悉。
    被告丙○○於調查站亦供稱：78年至82年之簽到簿均非其所
    簽，而係他人代簽等語（見他字第1266號卷第83、84頁），
    顯見被告丙○○並未至該第二加壓站工作，縱偶而至該加壓
    站或神岡營運所，亦非至該處上班甚明。
  至證人即第二加壓站附近居民顏朝木於原審雖證稱：第二加
    壓站是在伊住處後面，水塔就在伊住家後面20公尺處，每次
    去開水都是丙○○，其他時間伊出外工作就不知道云云（見
    原審卷第85頁反面）；但其後於本院前審時則改證稱：伊看
    到丙○○去開水塔是他在做代表之前，至於做代表及代表會
    主席以後，伊就沒有看到，不知是誰在做等語（見本院更一
    卷(三)第42頁）。因此證人顏朝木既已否認於被告丙○○擔任
    代表之後曾目擊其開水塔，自不能因其於原審片段、不完全
    之證詞遽為被告丙○○、乙○○有利之採證。
  證人林富城等有利於被告之證述不足採信之理由：
    證人林富城於本院雖另證稱：「（問：第二加壓站有故障時
    ，丙○○有無通知你？）主管通知我去的。他們沒有通知我
    個人去。」、「（問：你知否第二加壓站丙○○上班情形？
    ）我不清楚。」、「（問：以前為何說第二加壓站都是吳奎
    碧代替丙○○工作？）故障時，我先去了一會兒，處理完，
    丙○○、吳奎碧就到了。我以前這麼說，大概是偶而吧，吳
    奎碧有打電話到本廠去，接電話的有跟我講。」、「（問：
    丙○○在第二加壓站是否24小時負責？）職務上分配我不曉
    得。」、「（問：第一、第二加壓站上班情形？是否早上 8
    點上班，下午5點下班？)職務上沒有明確規定一定要待在那
    裡，實際情形我不清楚。」、「（問：吳奎碧偶而代替丙○○工作是你自己推想或明確知道？）我不清楚。」等語（見
    本院更二卷第172、173頁）；證人黃清租於本院亦另證稱：
    「（問；證人如何瞭解吳奎碧有代丙○○工作？）語意遭誤
    解。吳奎碧當里長，常到水公司幫忙，替人繳水費，或漏水
    去報告。我意思就是說他常去水廠幫忙。」、「（問：你以
    前證稱吳奎碧代替無勝隆工作，是你聽聞或是親自目睹？）
    我是聽人家講。」等語（見本院更二卷第175頁)；證人王柏
    棋於原審及本院雖改稱：被告乙○○、吳奎碧是會打電話告
    訴伊，他們加壓站沒有水，因第一、第二加壓站相距10公里
    他們兩人是否真有代替被告丙○○的職務伊不清楚，伊有聽
    說被告丙○○有找他父親、兒子代做，但伊沒有看到，被告
    丙○○會自己去找人幫忙云云（見原審卷第87頁、本院上訴
    卷第135頁、本院更一卷(二)第113頁、本院更三卷(二)第12頁）
    。然查：
  (1)證人黃清租及王柏棋、林富城係分別於85年8月23日及同年8
    月26日至調查站接受詢問（見他字第1266號卷第12、22、24
    頁），斯時距案發時點較接近，其等記憶較為清晰，且其等
    於調查站接受詢問時，被告等人又未在場，其等直接面對調
    查員詢問所為之陳述應較為坦然，亦較無時間或動機去編造
    事實，客觀上亦較難認與被告間有勾串之情事，其陳述自具
    有較可信性，自較其等事後於法院（王柏棋係於86年5月6日
    、證人林富城及黃清租則於91年7月26日出庭作證)審理時所
    證較具有真實性。
  (2)又證人王柏棋、林富城及黃清租於調查站所為之陳述確屬真
    實等情，亦據其等於偵查中結證在卷，證人林富誠更證稱：
    丙○○的工作都是他父親在做，後來是他兒子乙○○在做，
    丙○○都在做民意代表，所以他的工作都給乙○○在做；第
    二加壓站所填的報表是由伊稽核，以前是吳奎碧、乙○○在
    跟伊等連繫，若第二加壓站的機器有故障，都是吳奎碧、乙○○向伊通報等語（見他字第1266號卷第51、52頁）；證人
    黃清租亦證稱：丙○○的工作都是吳奎碧、乙○○在做，85
    年 3月間丙○○調回營運所後，都是乙○○來上班等語（見
    他字第1266號卷第53、54頁）；證人王柏棋亦證稱：丙○○
    在做鎮代表後，都是他父親吳奎碧在跟伊連繫，而他兒子乙○○退伍之後，就是乙○○跟伊連繫； 85年3月間丙○○調
    回營運所後，都是乙○○來上班，丙○○都沒有來上班，第
    一加壓站、第二加壓站要隨時連繫，尤其在乾旱時特別忙碌
    ，一有狀況就須要通報，都是他父親在執行工作，也是連絡
    他父親等語（見他字第1266號卷第59、60頁）；足見證人林
    富城、黃清租上開於法院所證（即本院更二審所為之陳述）
    ，要屬事後迴護被告丙○○、乙○○之詞，不足採信。又證
    人黃清租係負責該營運所第一加壓站之工作，且第二加壓站
    之水源係由第一加壓站輸運貯儲於第二加壓站之蓄水池，再
    轉供清水鎮，已據證人王柏棋於調查站供述明確，雖該兩加
    壓站未設在一起，惟關係密切，須隨時連繫，更據證人王柏
    棋於偵查中證述屬實，是證人王柏棋自知悉第二加壓站係何
    人操作；證人王柏棋於 87年4月13日在本院雖證稱：伊不了
    解吳奎碧、乙○○有無代行丙○○之職務云云（見上訴卷(一)
    第135頁)，然另參以其於調查站時證稱：「而在83年以後，
    上述二處加壓站每日所應製作之前述表報．．．則由我與乙○○輪替親自製作，再送交神岡營運所。」（見他字第1266
    號卷第14頁反面)，及其於87年4月13日在本院另證稱：「（
    問：是否教導乙○○製作工作報表？）他是看我怎麼做，他
    就照著這樣做」等語（見本院上訴卷(一)第135頁)，足見證人
    王柏棋確實了解被告乙○○、吳奎碧代行被告丙○○職務一
    事，否則又豈會知悉被告乙○○如何製作資料，其嗣後於原
    審及本院上開所證，亦顯係迴護被告丙○○、乙○○之詞，
    不足憑採，均予敘明。
  卷附之自來水公司第四區管理處神岡營運所84年6月1日84台
    水四神營字第689號函、 85年8月26日85台水四神營字第926
    號函附被告丙○○歷年勤惰狀況調查表（見他字卷第99、14
    2、143頁)，自來水公司第四區管理處84年10月7日84水四人
    字第14632號函附評價職位人員工作項目調查表、86年4月28
    日86台水四人字第6126號函及所附神岡營運所站平面圖、神
    岡營運所人員職工配置檢核表、自來水公司第四管理處抽查
    廠所勤惰考核表（見原審卷第72、73、91、92、94、96、97
    頁）等所載被告丙○○值勤上班及執行職務情形，與上開證
    人黃清租、林富城、王伯棋、吳隆榮等所證述之實情雖有不
    符（詳見上開3.之部分），應係依上開簽到、簽退情形之
    不實記載而為考核，非可據為有利於被告丙○○、乙○○之
    認定。
  臺中市政府雖曾以自來水公司第四區管理處所僱勞工即被告
    丙○○，於85年7月8日至7月12日止之工作時間為8時至12時
    及13時30分至17時30分止；同年7月13日之工作時間為8時至
    12時；同年7月14日在機房操作維護值勤之工作時間為8時至
    16時止；同年7月15日至7月19日之工作時間為 8時至12時及
    13時至17時30分止；同年7月20日之工作時間為8時至12時止
    ；同年7月21日在機房操作維護值勤之工作時間為8時至16時
    止；其中 7月10日、16日、18日為公差，其連續工作14日，
    未每7日中至少有1日之休息作為例假日，有違勞動基準法第
    26條之規定，而裁罰自來水股份有限公司罰鍰共計銀元6000
    元等情，有臺中市政府 85年11月1日85府社資字第147459號
    違反勞動基準法罰鍰處分書在卷可稽（見原審卷第117至118
    頁，本院更一卷(一)第44至46頁）；但行政院勞工委員會中區
    勞動檢查所係依據自來水公司第四區管理處人事室，及神岡
    營運所所提供之個人人事資料、值勤工作時間表等書面資料
    作檢查，發現該員未每7日中至少應有1日之休息之違規情事
    ，故另函移送臺中市政府依法處理，業據行政院勞工委員會
    中區勞動檢查所以89年10月9日台89勞中檢字第1013331號函
    覆本院在案（見本院更一卷(二)第1頁)。是以，該勞動檢查所
    既僅為書面之形式審查，自不能依該處分書作為被告丙○○
    實際有無自行執行職務之依據，且被告丙○○自承有關簽到
    、退之資料均非其本人所簽，則行政院勞工委員會中區勞動
    檢查所所依據之出勤資料自不足反應被告丙○○實際之工作
    情況；況自來水公司縱使違反勞動基準法有關法定休假規定
    ，亦僅是自來水公司是否應受行政裁罰之問題，與被告丙○○是否實際執行業務無關。從而，上開臺中市政府85年11月
    1 日之罰鍰處分書及臺灣省政府勞工處中區檢查所違反勞動
    基準法罰鍰案件通知書，顯不足資為被告丙○○有無親自執
    行業務之立證。此外，被告丙○○並未親自到公司簽到、退
    及執行業務，而由其子即被告乙○○、其他不詳姓名之人代
    為簽到、簽退，及由被告乙○○代為製作工作日報表等情，
    亦有被告乙○○、不詳姓名之人代被告丙○○於78年至85年
    7月29日止簽到、退簿共16紙，神岡營運所 83年1月至6月份
    操作人員一週工作計劃書，該所 83年3月至84年12月深井抽
    水機工作日報表，該所83年2月至3月、同年7月至85年5月第
    一淨水場加氯工作日報表可證，被告丙○○、乙○○於調查
    站之前開自白核與事實相符，堪以採信。
  (二)被告己○○、丁○○、庚○○部分：
  1.被告己○○部分：
  被告己○○於調查站時供稱：「我自74年6月至77年4月間擔
    任神岡營運所主任，所負責之職務為推動、拓展自來水公司
    區域營運業務，主要工作內容即包括綜理、監督神岡營運所
    之用戶抄表及收費、用戶新裝水錶、管線修漏工程、區域正
    常供水之維護、用戶竊水稽查、營運所業務分派推動，暨員
    工勤惰考核等業務。」、「（問：你任職神岡營運所主任期
    間，丙○○有無依規定到職執行職務？）我每月均會例行巡
    視第二加壓站1至2次，發現該加壓站運作功能尚稱正常，偶
    爾也會遇到丙○○在現場，而有關第二加壓站向神岡營運所
    做業務聯繫或通報，有時係吳奎碧負責，有時會由丙○○親
    自負責，至於神岡營運所業務上要聯繫丙○○時，則會聯繫
    吳奎碧代替丙○○執行供水機房操作，及障礙排除等事宜，
    而丙○○如何委託吳奎碧代替執行第二加壓站操控事宜我並
    不清楚，在我到任神岡營運所主任之後，即知丙○○係當時
    清水鎮民代表會副主席，當時丙○○公私事務已很繁忙，故
    神岡營運所很難連絡上丙○○本人，因此第二加壓站的業務
    都聯絡丙○○的父親吳奎碧代為處理，之後，丙○○在75年
    間當選清水鎮民代表會主席，在丙○○當選主席之後，吳員
    公私事務更形繁忙，已很少有機會親自執行第二加壓站相關
    業務，我乃將上情以口頭報告第四區管理處劉姓人事主任（
    已歿），並請示丙○○是否能以鎮民代表會主席身分繼續兼
    任神岡營運所技術士職務，惟當時劉姓人事主任告訴我說丙○○以民意代表身分兼任神岡營運所技士乙事已行之多年，
    且依規定丙○○是可以兼任該職務，另對於丙○○無暇兼顧
    第二加壓站業務乙情，劉姓人事主任則要我自行處理解決，
    我乃多次找丙○○溝通協調，最後丙○○基於公私兩便，且
    為專責一職，乃向神岡營運所提出退休申請，並經我審核用
    印後，轉陳第四區管理處處理，惟事隔月餘，我見丙○○仍
    編制於神岡營運所建制內，且依例支領月俸，甚覺奇怪，乃
    指示神岡營運所當時兼辦人事之莊姓（名字已記不清楚，目
    前已退休）業務員，向第四區管理處查詢，事後莊姓業務員
    向我報告稱丙○○前述退休申請案，丙○○已託人直接至第
    四區管理處抽回撤銷，所以吳員目前仍在神岡營運所兼任技
    術士一職」、「（問：丙○○係託何人撤回該申請書？）我
    不清楚」、「（問：吳奎碧是否係臺灣省自來水公司遴選任
    用之人員？）不是」、「（問：吳奎碧既非臺灣省自來水公
    司遴選任用之人員，為何你會接受吳奎碧就第二加壓站業務
    操作上之聯繫通報，或聯繫吳奎碧代為處理第二加壓站操作
    業務？）我曾於吳奎碧向神岡營運所業務聯繫通報時，向吳
    奎碧指責吳奎碧代替丙○○執行第二加壓站業務聯繫通報等
    相關操作工作是不對的。」等語甚明（見他字第1266號卷第
    114頁反面至117頁）。
  被告己○○於偵查時亦供稱：「（問：在臺中縣調查站所言
    實在？)實在」、「（問：在營運所任職多久？）74年1月（
    按應係6月）到77年4月。」、「（問：在你任內，丙○○父
    親代行丙○○工作，做何處理？）我是有聽到風聲，我找丙○○談談，很委婉說他這樣太辛苦，我要報告人事主任姓劉
    的，姓劉的主任叫我自己處理，我回來找他去談，後來他有
    說他要退休，我也把丙○○退休資料轉上去，但後來沒有下
    文，我覺得奇怪，我託人去查，結果丙○○又把退休案取消
    ，我有加強監督，而供水又正常，後來我調職了，就沒再處
    理」、「（問：丙○○開會期間，有無向你請假？）沒有。
    」等語（見他字第1266號卷第131頁）。
  被告己○○上開供述，經核與吳奎碧於調查站時供稱：「丙○○係我兒子，其在神岡營運所第二加壓站上班，又在清水
    鎮民代表會擔任鎮民代表、副主席、主席等職，平日事務繁
    忙，有時里民反應缺水又找不到丙○○時常抱怨，而我又擔
    任吳厝里里長，經常接到里民埋怨電話，乃開始與神岡營運
    所聯繫反應，遇有該營運所第二加壓站馬達機械故障時，我
    即以電話通知或親赴該營運所找主任或黃姓總務派員修理，
    如遇第二加壓站無水進入狀況或自來水管線破裂情形，我則
    以電話通知或親赴第一加壓站找王柏棋處理，另神岡營運所
    派員維修第二加壓站馬達機件及自來水管線時，我有時亦會
    陪同相關維修人員親赴現場，而平時我會利用空檔或路過第
    二加壓站時，進入加壓站機房檢視馬達等機件設備運作是否
    正常及供水情形是否良好．．．直至83年初丙○○的兒子乙○○退伍後，我前述檢視第二加壓站及向神岡營運所反映第
    二加壓站運作狀況的工作，才交由乙○○擔任」、「我在代
    替丙○○執行神岡營運所第二加壓站供水機房操控業務期間
    ，曾多次赴神岡營運所與該所相關業務人員聯繫、協調、接
    洽有關事宜，亦曾多次向該所主任報告第二加壓站馬達等機
    件故障須派員排除等情，該所主任亦依我所求派員排除故障
    及處理相關事宜，惟神岡營運所歷任主任並未對於我的身分
    能否代替丙○○執行第二加壓站供水機房操控業務提出任何
    質疑」、「為了村民的利益，去巡視加壓站」、「（問：丙○○的薪水，領回去如何使用？）當作家用，我跟丙○○住
    在一起」等情節符合（見他字卷第89至90頁、第105頁反面)
    ，足見被告己○○於調查站及偵查中之自白，核與事實相符
    ，應堪憑採。
  被告己○○於臺中縣調查站調查時曾供明其於75年間曾勸丙○○退休，但丙○○私下撤回等語，並有卷附自來水公司擬
    自願退休暨資遺人員調查表及神岡營運所77年3月7日77台水
    四神營字第220號函稿可按（見本院更二審卷第147、152、1
    53頁），可見被告己○○明知吳奎碧代替被告丙○○執行業
    務，竟未依法陳報處理，其於被告丙○○未辦理退休或資遺
    時，亦未再作何處置，使自來水公司第四區管理處承辦人事
    、出納人員信賴其擔任營運所主任之管理查核，誤以被告丙○○仍依法實際執行職務，而按月核發被告丙○○薪資。其
    顯有圖被告丙○○之不法所有之犯意聯絡及行為分擔。
  證人即前神岡營運所業務員莊誼虔於本院更二審證稱：「（
    問：你是否於74年6月至77年4月間擔任神岡營運所兼辦人事
    工作？）沒有。那段期間我擔任業務員。主要業務是水費計
    算、水錶抄錄，沒有兼辦人事工作。」、「（問：這段期間
    ，丙○○是否第二加壓站人員？）我辦內勤，他是外勤的，
    我不很瞭解。」、「（問：你知否丙○○須否各處去巡視，
    不是定點服務？）我不瞭解。」、「（問：你有無不定時到
    第二加壓站查勤？）我沒有資格查勤。我不兼辦人事業務。
    」、「（問：你是否曾經發現丙○○職務由他父親代替？）
    我不瞭解。我不管這件事情」、「（問：你有無跟被告己○○報告這件事情？）我不瞭解這件事情，怎麼跟他報告。」
    等語（見本院更二卷第166、167頁）。其於本院更一審亦證
    稱：「（問：你任職多久，你在自來水公司擔任何職務？）
    我任職期間，我忘了，我是擔任業務員，我們簽到、簽退均
    由主任在負責。」、「（問：自來水公司第四區管理處90年
    1月16日90台水人四字第875號覆函暨附件，有何意見？）這
    不是我在負責的，我不知道丙○○的職務是否由別人來代替
    ，因為我是內勤的。」、「（問：你是否知道丙○○當代表
    ？）我知道他當代表，至於他找何人或有無找人代理，因為
    機房距離比較遠，我沒有去看，也不知道，我們的簽到簿裡
    面，沒有丙○○這一張，他在機房如何簽到，我不清楚。」
    、「（問：有何意見？）我之前在自來水工廠是當人事佐理
    員，我沒有負責勤惰，在自來水公司合併以後就是業務員，
    簽到、簽退不是我辦的，人事是蔡武雄在負責的，加壓站的
    簽到、簽退簿我不知道，也沒有看過，人事的負責是單位主
    管在負責的。」等語（見本院更一卷(二)第31、33頁，同卷(三)
    第27頁），其對於被告丙○○之上班情形並不清楚，其上開
    所證自無從為有利於被告己○○之認定。又對被告己○○辯
    稱被告丙○○曾申請退休乙節，證人莊誼虔於本院更二審則
    證稱：「（問：《提示本審卷第153頁證17，有證人為承辦
    人的函稿》對該函稿有何意見？）那時77年薪資改變，用公
    務員待遇改成公營事業人員待遇，我蓋這個章是關於我自己
    權益的問題，7月以後聽說要改制，78年7月1日就真的修改
    的。這是主任分配給我的工作，洪主任說這事由你承辦好了
    。主任叫我告訴丙○○，根據這辦法來退，這也與我有關，
    我就辦這件事情。」等語（見本院更二卷第170頁)，觀之上
    開證詞，亦未能證明被告己○○就明知被告丙○○未上班執
    行職務作何積極處置。況且，縱使證人莊誼虔確如被告己○○所辯當時在神岡營運所兼辦人事業務，且明知被告丙○○
    之職務由他人替代，亦屬其是否應負何刑事或行政責任之問
    題，與被告己○○之刑責無涉，故無從據證人莊誼虔上開所
    證為有利被告己○○之認定。
  被告己○○於本院更二審雖又辯稱：被告丙○○於伊擔任神
    岡營運所主任期間，其職務並無找人僭行情事，此由當時經
    常指派丙○○參加各項講習、訓練等可資佐證等情，並提出
    相關指派丙○○參加里民大會、講習會、訓練、晚會等資料
    為證（見本院更二卷第87至89、107至135頁）。但查：
  (1)莊誼虔擬簽指派被告丙○○參加講習或訓練，並不足以作為
    有利被告己○○之認定，蓋被告丙○○斯時已因忙於鎮民代
    表職務致由吳奎碧代行職務，莊誼虔擬簽指派神岡營運所職
    員參加講習等，也不可能會指派非神岡營運所職員的「吳奎
    碧」，何況名義上指派「丙○○」參加是一回事，「丙○○
    」其本人究有無親自前往參加又是另一回事。
  (2)其中指派「丙○○」參加75年度清水鎮里民大會（見本院更
    二卷第118頁）、77年度里民大會（同卷第131頁），「丙○○」參加的均為「吳厝里」（里長吳奎碧）之里民大會（且
    後者，莊誼虔原擬指派丙○○參加的是「楊厝里」的里民大
    會）。經本院向臺中縣清水鎮公所函查，請該所檢送75年度
    、77年度清水鎮吳厝里里民大會自來水公司神岡營運所列席
    人員簽到資料過院參辦，據覆：因時間久遠，已查無該項資
    料，有該公所93年9月3日清鎮民字第09316927號函在卷可憑
    （見本院更三卷(二)第128頁)，自不足為有利於被告己○○之
    認定。
  (3)至指派「丙○○」於 76年3月19日參加「風紀教育暨為民服
    務講習會」（見本院更二卷第120頁，依第125頁記載，講習
    時間為8時20分至15時30分）。但被告丙○○自76年3月17日
    至3月20日，全程出席第13屆臺中縣清水鎮民代表會第2次臨
    時大會開會（見本院上訴卷(一)第209頁），怎可能於3月19日
    參加「風紀教育暨為民服務講習會」？可見該日被告丙○○
    不是沒參加講習，就是請別人代為參加。
  (4)另指派「丙○○」於76年9月1日參加自來水公司特種防護團
    第四分團77年度上半年常年訓練（見本院更二卷第127頁)，
    依卷附自來水公司特種防護團第四分團76年8月26日76台水
    四人(一)字第9342號函（見本院更二卷第128頁)「說明：二調
    訓人員應注意儀容端正，並請一律穿著本處75年度訂做之水
    綠色中山裝（製服），配帶服務證。」，依函附之參加人員
    表（見本院更二卷第129頁）觀之，計有2百餘人參加，被告
    己○○既未提出被告丙○○確自行出席該訓練之簽名（如被
    告丙○○本人之簽到），僅以莊誼虔擬簽指派「丙○○」參
    加講席或訓練，應不足以為有利被告己○○之認定。
  (5)又指派「丙○○」參加新春自強聯歡晚會（見本院更二卷第
    134頁)，該名單亦僅為莊誼虔彙送人事室之名單（見本院更
    二卷第135頁)，並非被告丙○○確有參加該次晚會之出席簽
    到名單，自不足以為有利被告己○○之認定。
  (6)經本院向自來水公司第四區管理處函查，請檢送該公司特種
    防護團第四分團於76年9月1日在總管理處舉辦「77年度防護
    團上半年常年訓練」，神岡營運所列席人員簽到資料，及第
    四區管理處於77年3月4日舉行「新春自強聯歡會」，神岡營
    運所列席人員簽到資料過院參辦。據覆：「因年代久遠，相
    關資料已無從查考，歉難提供」、「因逾保存年限已銷燬在
    案」等語，有該管理處93年9月9日台水四人字第0930014945
    0號函在卷可憑（見本院更三卷(二)第125頁），自亦不足為有
    利於被告己○○之認定。
  2.被告丁○○部分：
  被告丁○○於調查站時供稱：「我於77年4月間至82年2月間
    擔任神岡營運所主任，負責神岡鄉8個村，清水鎮吳厝等4個
    里之自來水淨水、供水之綜理業務，及神岡營運所之人員工
    作考核、經費支用管理。」、「丙○○係擔任營運所第二加
    壓站供水機房之技術士，負責該機房之維修操控業務，另必
    須每日依實際進行檢驗、加氯等情形，填寫抽水機工作日報
    表、加氯工作日報表，水質檢驗日報表等報表，我到職期間
    ，經過數月後，我從營運所王柏棋等同仁得知，第二加壓站
    供水機房技術士丙○○另擔任清水鎮鎮民代表會主席，由於
    其事務繁忙，經常未依規定到職執行職務，而逕行委由其父
    吳奎碧代其執行前述機房維修操控等業務」、「（問：你知
    悉吳奎碧代替丙○○執行業務後如何處置，為何未依水公司
    之人事規定處理？）吳奎碧代替丙○○執行業務之情形，在
    我任職之前幾任主任期間即已發生，均未曾有任何處置，在
    我任職期間，雖得悉該情，但因認為若依規定查報，依當時
    人事政策遇缺不補之情形，將使營運所之員工人數減少，為
    避免員工工作負擔過重，並顧及機房業務仍能順利運行情形
    下，我雖明知吳奎碧有代替丙○○執行業務之情，仍因循歷
    任主任處置方式，未依人事規定處理。」、「（問：吳奎碧
    代替丙○○執行該所第二加壓站供水機房操控業務之詳情為
    何？）代替執行業務包括：一機房機電維護操作，遇有故障
    自行排除外，較嚴重時通知營運所派員協助維修。二水質採
    樣，不定時、不定點抽取自來水水樣供區管理處化驗水質。
    三環境整理，機房內部之清潔打掃、加壓站外圍之除草等。
    」等語綦詳（見他字第1266號卷第120頁至121頁）。
  其於檢察官偵查中亦供稱：「（問：在臺中縣調查站所言實
    在？）實在。」、「（問：在營運所任職多久？)77年4月到
    82年」、「（問：對於丙○○擔任鎮民代表但卻由他父親代
    替他工作，有無處理？）事情已發生很久，沒有人願意做壞
    人，當時遇缺不補，營運所人很少，所以沒有處理」、「（
    問：有無找丙○○談過他的工作情形？）沒有」、「（問：
    在你任內是吳奎碧或乙○○在代行丙○○工作？）都是吳奎
    碧在代行工作，我不知道丙○○有兒子。」等語（見他字第
    1266號卷第129頁）。
  被告丁○○上揭所供，亦核與證人王柏棋於調查站時所證：
    「丙○○係神岡營運所編制內之技術士，被指派為該營運所
    第二加壓站機房操作管理人員，在民國60幾年間因與我所負
    責之第一加壓站彼此常有聯繫協調供水事宜，彼此間僅有業
    務聯繫往來關係，而吳奎碧及乙○○分別為丙○○之父親及
    兒子，在丙○○當選民意代表之後，由於神岡營運所第二加
    壓站之操作管理，先後由吳奎碧及乙○○分別代替執行，因
    業務上聯繫關係，我始認識吳奎碧及乙○○，我與吳奎碧、
    乙○○並無特殊交往」、「（問：請你詳述渠等代理執行職
    務之情形？）在民國60幾年以前，由於丙○○尚未當選鎮民
    代表，故丙○○均依規定親自操作管理第二加壓站，迄丙○○在民國60幾年間當選清水鎮民代表、代表會副主席後，即
    未依規定操作管理第二加壓站，處理有關第二加壓站加壓供
    水事宜，自60幾年至83年間，有關上述事宜均責由其父吳奎
    碧代替執行，而相關供水事宜聯繫，或第二加壓站機房機電
    維修等業務通報，亦均由吳奎碧與我聯繫或向神岡營運所通
    報」等語（見同上偵查卷第13至14頁），及證人黃清租、林
    富城上開於調查站所證述之情節相符（見上開(一)之3.之部
    分）。堪認被告丁○○於調查及偵查中之自白，核與事實相
    符，堪以憑採。被告丁○○既明知吳奎碧代替被告丙○○執
    行業務，竟亦未依法陳報處理，致使自來水公司第四區管理
    處承辦人事、出納人員信賴其擔任營運所主任之管理查核，
    誤以被告丙○○仍依法實際執行職務，而按月核發被告丙○○薪資。其顯有圖被告丙○○之不法所有之犯意聯絡及行為
    分擔。
  3.被告庚○○部分：
    被告庚○○雖否認知悉丙○○由何人僭行職務云云。然查，
    被告庚○○任職神岡營運所主任之期間，係自82年2月1日起
    至84年1月15日止，業據其於調查站時供述屬實（見他字第1
    266號卷第111頁反面）。而其確有上開犯行，分述如下：
  證人王柏棋於調查站證稱：「由於神岡營運所第一、第二加
    壓站在83年間已完成半自動操作系統，故前神岡營運所主任
    庚○○乃規定，前述二個加壓站操作人員於每日巡視加壓站
    操作情形後，即需返回營運所協助維護水源機械，或支援臨
    時性工務部門搶修工作，故自83年間起，我與乙○○每日除
    依例行前往各自所負責之第一、第二加壓站機房，進行檢測
    相關機電是否正常運作外，其餘辦公時間則返回辦公處所，
    共同協助或支援前述臨時性指派業務，至 85年3月起第二加
    壓站停止使用．．．我自擔任神岡營運所第一加壓站操作人
    員後，每日所應製作之表報為抽水機工作日報表、加藥機工
    作日報表，在83年以前均由我本人親自製作並送交神岡營運
    所，至於第二加壓站每日所應製作之報保表係何人製作送交
    神岡營運所，我並不知情，而在83年以後，上述二處加壓站
    每日所應製作之前述表報．．．則由我與乙○○輪替親自製
    作，再送交神岡營運所。」等語（見他字第1266號卷第14頁
    ）。其於本院亦證稱：「我是技術士，原先在第一加壓站工
    作，但第一加壓站在85年間取消了，現調到淨水廠工作」、
    「（問：原先第一、二加壓站分別由你與丙○○在工作？）
    我是從60幾年開始到第一加壓站，至於丙○○是從何時至第
    二加壓站，我不清楚，我們是負責機器操作」、「（問：按
    規定，是否需製作抽水機工作日報、加氯工作日報、水質檢
    驗日報？）只有寫抽水機工作日報表，至於加氯日報表及水
    質檢驗是屬於淨水廠的工作，在加壓站不用寫」、「（問：
    對1266號偵查卷第39頁所附之工作計劃書有何意見？）是在
    淨水廠工作所寫的」、「（問：對1269號偵查卷第31至38頁
    所附之報表有何意見？）加氯工作日報表是淨水廠才有的，
    83年間，因為試車的關係，我們臨時至淨水廠做加氯的工作
    ，不過仍舊是兼加壓站的工作，早上去淨水廠，下午才又回
    到加壓站，從此以後就都是如此．．．工作計劃書也是同樣
    的情形才製作的」等語（見本院上訴卷(一)第133至134頁）。
  證人吳隆榮於調查站亦證稱：「在83年以前丙○○有無找尋
    他人代理渠執行第二淨水場操作管理業務我並不知悉詳情，
    而在83年間乙○○服役退伍後，我經常於神岡營運所辦公處
    內遇見乙○○，得知乙○○均係因操控管理第二淨水場業務
    事宜，前來辦公處所與相關業務承辦人接洽業務事宜，或係
    因第二淨水場供水發生問題，神岡營運所通知乙○○返回處
    理，我始得知乙○○自83年退伍後，即持續至神岡營運所第
    二淨水場代理丙○○執行供水業務。」等語（見他字第1266
    號卷第27頁反面）。
  證人黃清租於調查站亦證稱：「．．．至83年2、3月間丙○○之子乙○○服役退伍後，乃由乙○○代理丙○○操作管理
    前述第二加壓站並製作陳報相關表報，而在83年2、3月以後
    ，丙○○亦偶而至神岡營運所洽商工作業務內容，惟實際操
    作管理工作均由其子乙○○負責，另外自 85年3月間因第二
    加壓站停用，乃將丙○○之職缺調回神岡營運所擔任支援性
    工作，但仍由乙○○代理丙○○每月至神岡營運所簽到上班
    。」等語（見他字第1266號卷第25頁反面）。
  證人張邦男於調查站亦證稱：「自本人接任神岡營運所主任
    時，前任主任庚○○即有交待技術士丙○○因係清水鎮民代
    表會主席，到所執行業務顯有困難，而所內第二淨水場工作
    又不可或缺，故由渠子乙○○代行職務且行之有年等情」等
    語（見他字第1266號卷第17頁正面）。
  由上揭證人等所證述之情節，可見被告乙○○自 83年2月間
    退伍後，即已代行被告丙○○之職，神岡營運所於83年間即
    進行半自動操作系統之「試」，當時之主任即被告庚○○
    已調整第一、二加壓站操作人員之工作項目，於每日巡視加
    壓站操作情形後，須返回營運所幫助維修水源、機械及支援
    臨時性工務部門搶修工作，故自83年間起王柏棋及瓜代職務
    之被告乙○○均須每日返回神岡營運所，共同協助或支援臨
    時指派業務。被告丙○○自第二加壓站完成半自動操作系統
    前之試期間，既須每日至神岡所報到支援，再參以神岡營
    運所員工如前所述只10餘人，且被告乙○○亦確實自83年間
    起即代丙○○填載簽到退簿及執行業務，而被告庚○○之前
    兩位主任即被告己○○、丁○○既於偵查中坦承知悉被告丙○○未實際執行業務之事實，再參以被告庚○○於本院更三
    審亦坦承知悉被告丙○○為代表會主席（見本院更三卷(一)第
    134頁)，則其顯然對於被告丙○○有無回神岡營運所支援其
    他業務，應有注意，接任營運所主任之被告庚○○實無諉為
    不知吳奎碧及被告乙○○僭行丙○○職務之理。從而，被告
    庚○○既明知吳奎碧、被告乙○○代替被告丙○○執行業務
    ，竟未依法陳報處理，致使自來水公司第四區管理處承辦人
    事、出納人員信賴其擔任營運所主任之管理查核，誤以被告
    丙○○仍依法實際執行職務，而按月核發被告丙○○之薪資
    。其顯有圖被告丙○○之不法所有之犯意聯絡及行為分擔。
  依上所述，神岡營運所第一、二加壓站之半自動操作係自83
    年間即試，被告庚○○亦自斯時起調整第一、二加壓站工
    作人員之工作項目，而尚未將該等工作人員調回神岡營運所
    內工作，是以自來水公司第四區管理處 89年9月30日89台水
    四人字第 16900號函載明：該處前神岡營運所第一、二加壓
    站之半自動操作系統於85年3月1日完成，該半自動操作系統
    未完成前均無調回第一、二加壓站人員等語（見本院更一卷
    (一)第177頁)，所指之情節與本院認定之事實並不違悖。再詳
    述如下：
  (1)相關函文均表示第二加壓站停用（或被告丙○○調回神岡營
    運所時間）係在85年間：
  (甲)自來水公司第四區管理處 87年4月14日87台水四人字第4884
    號函「說明五85年度起本處神岡營運所調整供水方式，第二
    加壓站停用，故自85年起已無第二加壓站之工作計劃書及日
    報表等資料。」（見本院上訴卷(一)第147頁反面）。
  (乙)自來水公司大雅營運所89年11月9日台水四雅營字第2272號
    函略以：「說明二丙○○上班執勤．．．於85年3月1日神岡
    營運所擴建改為自動化操控時，改調回神岡營運所工作。」
    （見本院更一卷(二)第18頁）。
  (2)證人王柏棋之 85年8月26日調查筆錄雖稱：「．．．而在83
    年以後，因丙○○之子乙○○退伍後，即由乙○○代替丙○○執行上述第二加壓站機房操作管理及相關業務聯繫或通報
    ，由於神岡營運所第一、第二加壓站在83年間已完成半自動
    操作系統，故前神岡營運所主任庚○○乃規定前述二個加壓
    站操作人員於每日巡視加壓站操作情形後即需返回營運所協
    助維護水源機械或支援臨時性工務部門搶修工作，故自83年
    間起，我與乙○○每日除依例行前往各自所負責之第一、第
    二加壓站機房進行檢測機電是否正常運作外，其餘辦公時間
    則返回辦公處所，共同協助或支援前述臨時性指派業務。」
    等語（見他字卷第14頁正面）。但依後揭說明，王柏棋所指
    「神岡營運所第一、第二加壓站在83年間已完成半自動操作
    系統」，並非前揭(甲)所引述函文所指「第一、二加壓站之半
    自動操作系統於85年3月1日完成」；而所謂「83年間起，我
    與乙○○每日除依例行前往各自所負責之第一、第二加壓站
    機房進行檢測機電是否正常運作外，其餘辦公時間則返回辦
    公處所，共同協助或支援前述臨時性指派業務」，指的是「
    83年間，因為試的關係我們臨時至淨水廠做加氯的工作，
    不過仍舊是兼加壓站的工作，早上去淨水廠，下午才又回加
    壓站。」（詳後揭(3)(丙)），而非指返回神岡營運所簽到退，
    全天候均在神岡營運所辦公。
  (3)復有下列各項證據可資佐證：
  (甲)證人王柏棋於 85年8月26日在調查站證稱：「神岡營運所自
    我65年任職於該所迄 85年3月止，計設有第一及第二加壓站
    ，期間第一加壓站及第二加壓站分別由我及神岡營運所技術
    士丙○○負責。」（見他字第1266號卷第12頁反面）、「上
    述兩處加壓站因自來水公司更新輸水加壓設備，自85年 3月
    起即停止使用。」（見他字第1266號卷第13頁）、「至本（
    85)年3月起第二加壓站停止使用後，乙○○即受主任張邦男
    調整業務，改擔任支援管線搶修、水表拆裝、水費收繳等業
    務。」（見他字第1266號卷第14頁）。
  (乙)證人王柏棋於85年11月26日在偵查中證稱：「（問： 85年3
    月丙○○調回營運站？）是的，都是他兒子來上班，他都沒
    來上班。」（見他字第1266號卷第60頁）。
  (丙)證人王柏棋於87年4月13日在本院證稱：「（問：原任職神
    岡營運所？）是的，我是技術士，原先在第一加壓站工作，
    但第一加壓站在85年間取消了，現調到淨水廠工作。」、「
    （問：按規定是否須製作抽水機工作日報、加氯工作日報、
    水質檢驗日報？）只有寫抽水機工作日報表，至於加氯日報
    表及水質檢驗是屬於淨水廠的工作，在加壓站不用寫。」、
    「（問：對1266號偵卷第39頁所附之工作計劃書有何意見《
    提示》？）是在淨水廠工作所寫的。」、「（問：對1266號
    偵卷第31至38頁所附之報表有何意見《提示》？）加氯工作
    日報表是淨水廠才有的，83年間，因為試的關係，我們臨
    時至淨水廠做加氯的工作，不過仍舊是兼加壓站的工作，早
    上去淨水廠，下午才又回加壓站，從此以後，就都是如此．
    ．．工作計劃書是同樣的情形，才製作的。」（見本院上訴
    卷(一)第133、134頁）。
  (丁)證人張邦男於 87年4月13日在本院證稱：「（問：加壓站員
    工是否兼淨水廠之工作？）

司法院資訊處製作；財團法人民間司法改革基金會備份。
